【裁判字號】    95,訴,200
【裁判日期】    950808
【裁判案由】    槍砲彈藥刀械管制
【裁判全文】
臺灣板橋地方法院刑事判決               95年度訴字第200號
公  訴  人  臺灣板橋地方法院檢察署檢察官
被      告  甲○○
指定辯護人  解家源律師
上列被告因違反槍砲彈藥刀械管制案件，經檢察官提起公訴（94
年度核退偵字第392 號），本院判決如下：
    主  文
甲○○未經許可，持有可發射子彈具有殺傷力之改造手槍，處有
期徒刑壹年月，併科罰金新臺幣萬元，罰金如易服勞役以銀
元佰元即新臺幣玖佰元折算壹日。
扣案之改造手槍壹支（槍枝管制編號0000000000號）
沒收。
    事  實
一、甲○○明知可發射子彈具有殺傷力之改造手槍及具有殺傷力
    之子彈，係槍砲彈藥刀械管制條例所列管之槍砲、彈藥，非
    經中央主管機關許可，不得無故持有，竟基於持有可發射子
    彈具有殺傷力之改造槍枝及具有殺傷力子彈之犯意，於民國
    93年9 月間某日，在臺北市○○○路與重慶北路2 段路口之
    跳蚤市場，向真實姓名年籍不詳之成年男子，以新臺幣（下
    同）一萬多元之代價購入而持有可發射子彈具有殺傷力之仿
    WALTHER 廠PPK/S 型半自動手槍製造之玩具手槍換裝土造金
    屬槍管而成之改造完成仿PPK/S 手槍1 支（槍枝管制編號00
    00000000號）及具直徑約7.6 ㎜金屬彈頭之具有殺傷力之土
    造子彈3 顆（起訴書誤繕為4 顆），並將上開槍彈，連同無
    殺傷力之土造子彈2 顆放藏於黑包手提包內，並將之放置於
    不知情之友人呂美鳳位於臺北縣三重市○○○街9 號3 樓住
    處之房間內。嗣於93年11月2 日19時55分許（起訴書誤載為
    該日22時10分許），為警在呂美鳳前開住處搜索查獲，並扣
    得上揭具有殺傷力之改造手槍1 支、土造子彈3 顆（均經鑑
    定試射）及不具殺傷力之土造子彈2 顆，始悉上情。
二、案經臺北市政府警察局信義分局移送臺灣板橋地方法院檢察
    署檢察官偵查起訴。
    理  由
一、證據能力部分：卷附之內政部警政署刑事警察局93年11月18
    日刑鑑字第0930222545號槍彈鑑定書（見偵查卷第4 至6 頁
    ）、95年3 月10日刑鑑字第0950016506號函（見本院卷第33
    頁），性質上雖屬被告以外之人於審判外之書面陳述，然或
    係由司法警察等偵查輔助人員於案件未移送檢察官偵辦前之
    調查犯罪階段，依據檢察長之概括授權，先行將查扣之槍砲
    、彈藥等證物送請檢察機關預先核定之專責鑑定人或鑑定機
    關實施鑑定，基於檢察一體原則，該鑑定人或鑑定機關亦應
    視同受承辦檢察官所選任或囑託而執行鑑定業務，或由本院
    依職權囑託鑑定機關實施鑑定，其等所出具之書面鑑定報告
    ，應屬刑事訴訟法第206 條所定之傳聞例外情形，且被告甲
    ○○及其辯護人迄於本院言詞辯論終結前均未聲明異議，經
    本院審酌前開書面陳述作成時之情況，認為適當，應有證據
    能力，合先敘明。
二、上揭被告甲○○如何持有具有殺傷力之改造手槍1 支及土造
    子彈3 顆之事實，業據被告於本院審理時坦承不諱（見本院
    卷第108 頁），並有前開具殺傷力之改造手槍1 支、土造子
    彈3 顆（均經鑑定試射）扣案可資佐證，而上揭扣案之槍彈
    ，經送請內政部警政署刑事警察局以性能檢驗法、試射法鑑
    驗認：「一、送鑑改造完成仿PPK 手槍壹支（槍枝管制編號
    0000000000號），認係由仿WALTHER 廠PPK/S 型半自動手槍
    製造之玩具手槍換裝土造金屬槍管而成之改造手槍，機械性
    能良好，可擊發適用之子彈，認具殺傷力。二、送鑑子彈伍
    顆，認均係土造子彈（具直徑約7.6 ㎜金屬彈頭），採樣貳
    顆試射：壹顆，可擊發，認具殺傷力；壹顆，可擊發，惟發
    射動能甚微，認不具殺傷力」等情，有該局93年11月18日刑
    鑑字第0930222545號槍彈鑑定書1 份在卷可參（見偵查卷第
    4 至6 頁），而未經試射之另3 顆土造子彈部分，復經本院
    依職權再送請該局進行實際試射鑑定認：「送鑑子彈3 顆，
    認均係具直徑7.6 ㎜金屬彈頭之土造子彈，均經試射，其中
    2 顆，可擊發，認具殺傷力；餘1 顆，無法擊發，認不具殺
    傷力」之情，有該局95年3 月10日刑鑑字第0950016506號函
    1 紙存卷可佐（見本院卷第33頁），足徵扣案之改造手槍1
    支及土造子彈3 顆具有殺傷力無疑（另土造子彈2 顆則不具
    殺傷力），堪認被告之自白與事實相符。至被告於警詢時雖
    一度否認犯行，惟此核與前揭鑑定報告不符，且被告嗣於本
    院審理時業已坦承犯行，是被告前揭否認部分，既與事實不
    符，本院不予採信；而辯護人疏未斟酌被告已於審理中坦承
    犯行，仍誤以被告於警詢否認犯行，請求諭知被告無罪判決
    等語，容有誤會，尚無可採。綜上，本案事證明確，被告犯
    行堪以認定，應依法論科。
三、按行為後法律有變更者，適用行為時之法律。但行為後之法
    律有利於行為人者，適用最有利於行為人之法律，刑法第2
    條第1 項定有明文（刑法第2 條係規範行為後法律變更所生
    新舊法律比較適用之準據法，是刑法第2 條本身雖經修正，
    但該條文既屬適用法律之準據法，本身尚無比較新舊法之問
    題，應逕適用裁判時之刑法第2 條規定以決定適用之刑罰法
    律）。又比較時應就罪刑有關之共犯、未遂犯、想像競合犯
    、牽連犯、連續犯、結合犯，以及累犯加重、自首減輕暨其
    他法定加減（如身分加減）與加減例等一切規定，綜其全部
    罪刑之結果而為比較。再從刑附屬於主刑，除法律有特別規
    定者外，依主刑所適用之法律（最高法院95年第8 次刑事庭
    會議決議參照）。查被告行為後，槍砲彈藥刀械管制條例業
    經修正，於94年1 月26日經總統公布，於同年月28日生效；
    且刑法第33條第5 款有關罰金之最低數額、第42條有關易服
    勞役等規定，亦於94年2 月2 日修正公布，自95年7 月1 日
    起施行，茲就比較情形分述如下：
  (一)被告行為後槍砲彈藥刀械管制條例之修正，就未經許可持有
    可發射子彈具有殺傷力之各式槍砲之罪部分，原係規定於修
    正前該條例第11條第4 項，其法定刑為「1 年以上7 年以下
    有期徒刑，併科新臺幣700 萬元以下罰金」；而修正後之該
    條例則刪除舊法第11條，與原條例第8 條、第10條合併規定
    於第8 條，且修正後之新條例第8 條第4 項有關未經許可持
    有可發射子彈具有殺傷力之各式槍砲之罪部分，提高法定刑
    為「3 年上以10年以下有期徒刑，併科新臺幣700 萬元以下
    罰金」，自以修正前之槍砲彈藥刀械管制條例第11條第4項
    之規定有利於被告（至同條例第12條第4 項之未經許可持有
    子彈罪部分則未經修正）。
  (二)刑法第33條第5 款有關罰金之最低數額部分，刑法分則編各
    罪所定罰金之貨幣單位原為銀元，修正前刑法第33條第5 款
    規定：「罰金：（銀元）1 元以上」，而銀元與新臺幣間之
    折算，依現行法規所定貨幣單位折算新臺幣條例規定，以銀
    元1 元折算新臺幣3 元；修正後刑法第33條第5 款則規定：
    「罰金：新臺幣1,000 元以上，以百元計算之」；經比較新
    舊法之規定，修正後刑法第33條第5 款所定罰金之最低數額
    ，較之修正前提高，自以修正前刑法第33條第5 款之規定有
    利於被告。
  (三)刑法第42條有關易服勞役部分，行為時即修正前刑法第42條
    第2 項規定：「易服勞役以（銀元）1 元以上3 元以下折算
    1 日。但勞役期限不得逾6 個月」，而被告行為時之易服勞
    役折算標準，依修正前罰金罰鍰提高標準條例第2 條前段規
    定（現已刪除），就其原定數額提高為100 倍折算1 日，則
    被告行為時之易服勞役折算標準，應以銀元300 元折算1 日
    ，經折算為新臺幣後，應係以新臺幣900 元折算為1 日。而
    裁判時即修正後刑法第42條第3 項前段則規定：「易服勞役
    以新臺幣1,000 元、2,000 元或3,000 元折算1 日，但勞役
    期限不得逾1 年」，比較修正前、後之易服勞役折算標準，
    在所折算易服勞役日數未逾6 個月時，以修正後規定有利於
    被告，如逾6 個月之日數，則以修正前規定較有利於被告，
    而本案被告所量處之罰金刑，不論依修正前、後之規定，所
    應折算易服勞役之日數均未逾6 個月，自以修正後之規定，
    較有利於被告。
  (四)綜合上述條文修正前、後之比較，可知修正後之槍砲彈藥刀
    械管制條例第8 條第4 項之法定刑、修正後之罰金最低數額
    ，均較修正前提高，顯然不利於被告；雖修正後之易服勞役
    折算標準，較修正前有利於被告，然修正後之槍砲彈藥刀械
    管制條例第8 條第4 項規定，係大幅提高法定刑，其不利程
    度顯然逾越宣告刑之易刑處分折算標準之提高，依刑法第2
    條第1 項前段之規定，應整體適用行為時即修正前槍砲彈藥
    刀械管制條例及修正前刑法之規定，且屬從刑性質之沒收，
    亦應依此適用修正前之刑法第38條規定，併予指明。
四、核被告未經許可持有具有殺傷力之改造手槍、子彈之行為，
    係犯修正前槍砲彈藥刀械管制條例第11條第4 項之未經許可
    持有可發射子彈具殺傷力之改造槍枝罪、同條例第12條第4
    項之未經許可持有子彈罪。起訴書就持有具有殺傷力之改造
    手槍犯行部分，雖引用「修正後」該條例第8 條第4 項之罪
    ，然已經蒞庭檢察官當庭更正為「修正前」該條例第11條第
    4 項之罪（見本院卷第91、105 頁），此部分自無須變更起
    訴法條之必要；又起訴書就被告持有之具有殺傷力子彈之顆
    數誤繕為4 顆，惟本案所查獲之5 顆土造子彈，經鑑定僅3
    顆有殺傷力，此業經蒞庭檢察官當庭更正被告係持有「3 顆
    」具殺傷力之改造子彈（見本院卷第121 頁），併此指明。
    又被告所犯前開二罪，係以一行為而觸犯二罪名，為想像競
    合犯，應依刑法第55條之規定，從一重之未經許可持有可發
    射子彈具有殺傷力之改造手槍罪處斷（被告行為後，刑法第
    55條雖亦有修正，修正前刑法第55條規定：「一行為而觸犯
    數罪名，或犯一罪而其方法或其結果之行為犯他罪名者，從
    一重處斷」；修正後第55條則規定：「一行為而觸犯數罪名
    者，從一重處斷。但不得科以較輕罪名所定最輕本刑以下之
    刑」。亦即修正後，仍保留有關想像競合犯之規定，但在科
    刑上有所限制，然此科刑之限制僅係法理之明文化，非屬法
    律之變更，自無比較新舊法之問題，最高法院95年度第8 次
    刑事庭會議決議五、(二)之意旨參照）。爰審酌被告未經許可
    持有槍彈，危害人身安全、社會秩序至鉅，而為國法所厲禁
    ，其猶恣意持有可發射子彈具有殺傷力之改造手槍及子彈，
    藐視公共規範，欠缺守法觀念，應予非難，兼衡其持有前開
    槍彈，並無其他犯罪目的，且所持有時間非長，對於社會治
    安影響之程度，及被告犯罪後坦承犯行之態度等一切情狀，
    量處如主文所示之刑，並依修正前刑法第42條第2 項前段、
    修正前罰金罰鍰提高標準條例第2 條之規定，諭知罰金如易
    服勞役之折算標準，資為懲儆（依最高法院95年度第8 次刑
    事庭會議決議六、(一)之意旨，新刑法第57條之規定，為法院
    就刑之裁量審認標準見解之明文化，非屬法律之變更，無新
    舊法比較適用之問題）。
五、扣案之改造手槍1 支（槍枝管制編號0000000000號），認具
    殺傷力（詳見前述），係違禁物，併依修正前刑法第38條第
    1 項第1 款之規定，宣告沒收。又經鑑定試射認具殺傷力之
    土造子彈3 顆，業經擊發而失其效能，已失其違禁物之性質
    ；另土造子彈2 顆，經鑑定認不具殺傷力，並非違禁物，爰
    均不予宣告沒收，是檢察官請求沒收已非違禁物之土造子彈
    部分，尚有未合，附此敘明。
據上論斷，應依刑事訴訟法第299 條第1 項前段，修正前槍砲彈
藥刀械管制條例第11條第4 項、第12條第4 項，刑法第11條前段
、第2 條第1 項前段、第55條、修正前刑法第42條第2 項前段、
第38條第1 項第1 款，修正前罰金罰鍰提高標準條例第2 條，現
行法規所定貨幣單位折算新臺幣條例第2 條，判決如主文。
本案經檢察官鄧媛到庭執行職務。
中    華    民    國    95    年    8     月    8     日
                  刑事第三庭    審判長法  官  李麗玲
                                      法  官  張兆光
                                      法  官  鄧雅心
以上正本證明與原本無異。
如不服本判決應於送達後10日內向本院提出上訴狀。
                                      書記官  王小芬
中    華    民    國    95    年    8     月    8     日
附錄本案論罪科刑法條
修正前之槍砲彈藥刀械管制條例第十一條
未經許可，製造、販賣或運輸第四條第一項第一款所稱其他可發
射金屬或子彈具有殺傷力之各式槍砲者，處五年以上有期徒刑，
併科新臺幣一千萬元以下罰金。
未經許可，轉讓、出租或出借前項所列槍砲者，處三年以上十年
以下有期徒刑，併科新臺幣七百萬元以下罰金。
意圖供自己或他人犯罪之用，而犯前二項之罪者，處無期徒刑或
七年以上有期徒刑，併科新臺幣一千萬元以下罰金。
未經許可，持有、寄藏或意圖販賣而陳列第一項所列槍砲者，處
一年以上七年以下有期徒刑，併科新臺幣七百萬元以下罰金。
第一項至第三項之未遂犯罰之。
修正前之槍砲彈藥刀械管制條例第十二條
未經許可，製造、販賣或運輸子彈者，處一年以上七年以下有期
徒刑，併科新臺幣五百萬元以下罰金。
未經許可，轉讓、出租或出借子彈者，處六月以上五年以下有期
徒刑，併科新臺幣三百萬元以下罰金。
意圖供自己或他人犯罪之用，而犯前二項之罪者，處三年以上十
年以下有期徒刑，併科新臺幣七百萬元以下罰金。
未經許可，持有、寄藏或意圖販賣而陳列子彈者，處五年以下有
期徒刑，併科新臺幣三百萬元以下罰金。
第一項至第三項之未遂犯罰之。


司法院資訊處製作；財團法人民間司法改革基金會備份。
